【裁判字號】    89,上易,1774
【裁判日期】    890628
【裁判案由】    誣告
【裁判全文】
臺灣高等法院刑事判決                          八十九年度上易字第一七七四號
    上  訴  人
    即  被  告  乙○○
右上訴人因誣告案件，不服臺灣臺北地方法院八十九年度易字第三三０號，中華民國
八十九年四月二十四日第一審判決（起訴案號：臺灣臺北地方法院檢察署八十八年度
偵字第二三六二五號），提起上訴，本院判決如左：
    主  文
上訴駁回。
    事  實
一、乙○○明知其原持有之台灣省合作金庫大安支庫為付款人，發票人為吳世賢，票
    載發票日為民國八十八年九月十日，票號ＱＳ0000000號（起訴書誤載為
    0000000），面額為新台幣（下同）十二萬八千元之支票一紙，業於八十
    八年七月二十九日交付予丙○○作為調現之用，並未遺失，嗣因與丙○○生有財
    務糾紛，為使該支票無法兌現，竟於八十八年九月九日向前開付款銀行申報掛失
    止付，謊報支票已於八十八年七月底在台北市○○路○段附近遺失，同時填具致
台北市政府警察局之遺失票據申報書，未具體指定犯人，而以書面向警察機關誣
    告持有人涉犯侵占遺失物罪嫌。該支票為持有人甲○○提示遭止付，經警循線查
    獲乙○○誣告行為。
二、案經台北市政府警察局北投分局移送台灣台北地方法院檢察署檢察官偵查起訴。
    理  由
一、訊據上訴人即被告乙○○矢口否認有誣告之犯行，辯稱：該紙支票係伊於交付另
    七紙支票予丙○○時不小心挾帶交付，嗣向丙○○查證該紙支票是否在丙○○處
    ，因丙○○未明確答覆，致伊以為遺失云云。經查，該紙支票係被告交付予丙○
    ○，被告知悉該紙支票為丙○○持有中，因被告與丙○○生有財務糾紛，為使該
    支票無法兌現，被告方掛失止付等情，業經證人丙○○迭於警訊、偵查中供證明
    確，並提出被告所一併交付之七紙支票影本（包括右止付之支票）為證，被告於
    偵查中亦明確供稱：「我給他（丙○○）七張，有三張結帳，四張調現，一張二
    十二萬元，一張十二萬八千元，一張十二萬元，一張二十七萬六千元，他只幫我
    調了一張，匯給我十三萬元」等語（見偵查卷第三十一頁反面），可知被告知悉
    其交付予證人丙○○之七紙支票中包括有本案掛失止付之支票，而非不慎挾帶。
另參諸證人丙○○所提出而為被告供承為其筆跡透過會計傳真予證人丙○○之傳
    真資料，下半部確有四張客票資料（包括本案掛失止付之支票），該四張客票支
    票，其相關之發票日、金額、付款銀行均記載明確，足見被告依其自身留存之進
    出支票資料，對於該四紙客票之內容甚為明暸，並知悉該四紙支票已交付證人丙
    ○○。雖被告指上述傳真資料，係為核對求證支票是否在丙○○處，證人丙○○
    亦附和其說，然茍求證支票去處，衡情傳真系爭支票即可，何須連同其他支票亦
    予併列？矧證人丙○○於偵查中即供稱：「（龍有無叫你要把票還給她，否則她
    就要去掛失？）有，但我不同意。」（見偵查卷第三十頁反面），顯見被告所辯
    與證人嗣後證言，俱屬事後飾卸及迴護之詞，均不足採信，此外，復有票據掛失
    止付通知書、遺失票據申報書各一紙附卷為憑。本件事證明確，被告犯行堪以認
    定，應依法論科。
二、核被告所為，係犯刑法第一百七十一條第一項之誣告罪。原審審酌其品行、智識
    程度、犯罪之動機、目的手段、所生票據交易安全與信用之危害，暨犯罪後之態
    度等一切情狀，依刑法第一百七十一條第一項，判決被告拘役三十日，並諭知易
    科罰金之折算標準，認事用法核無不合，被告上訴猶執陳詞否認犯罪，非有理由
    ，應予駁回。
據上論斷，應依刑事訴訟法第三百六十八條，判決如主文。
本案經檢察官謝英民到庭執行職務。
中    華    民    國    八十九    年      六        月      二十八      日
                          臺灣高等法院刑事第五庭
                              審判長法  官  曾  德  水
                                    法  官  林  立  華
                                    法  官  楊  貴  雄
右正本證明與原本無異。
不得上訴。
                                    書記官  王  敬  端
中    華    民    國    八十九    年      七        月        三        日
附錄：本案論罪科刑法條全文
刑法第一百七十一條第一項
未指定犯人，而向該管公務員誣告犯罪者，處一年以下有期徒刑、拘役或三百元以下
罰金。


司法院資訊處製作；財團法人民間司法改革基金會備份。
